【裁判字號】    89,上訴,4475
【裁判日期】    900130
【裁判案由】    強盜
【裁判全文】
臺灣高等法院刑事判決                          八十九年度上訴字第四四七五號
    上  訴  人
    即  被  告  丙○○
    指定辯護人  本院甲○辯護人
右上訴人，因強盜案件，不服台灣台北地方法院八十九年度訴字第一四九六號，中華
民國八十九年十一月二十六日第一審判決（起訴案號：台灣新竹地方法院檢察署八十
九年度偵字第一九三六八號），提起上訴，本院判決如左：
    主  文
原判決撤銷。
丙○○意圖為自己不法所有，以強暴，致使不能抗拒，而取他人之物，處有期徒刑參
年陸月。
螺絲起子壹把沒收。
    事  實
一、丙○○係馬來西亞來台之僑生，就讀於國立政治大學政治學系，於民國八十七年
    大學四年級時，因興趣不合，未參加學校期末考，被學校退學，因不敢面對家人
    ，而未對家人說出實情，且無顏返鄉，仍滯留臺灣居住於台北市○○區○○路一
    段八十之二號五樓，丙○○之家人並未知道丙○○已遭學校退學，仍繼續提供其
    經濟來源，但後來其家人發覺丙○○已遭退學，遂斷絕其經濟來源，丙○○因在
    台舉目無親，且欠錢花用，遂意圖為自己不法之所有，攜帶一只綠色背包，內放
    客觀上具有危險性，可作為凶器使用之螺絲起子一把，於八十九年九月二十九日
    二十二時三十五分許，至台北市○○區○○路一０五號之「友惠商店」，見該店
    僅有負責人乙○○○一人在顧店，於是先假裝購買東西，至店裡面先拿了一瓶飲
    料和一盒品客洋芋片後拿到櫃檯結帳，但丙○○此時並未馬上結帳，又說要一包
    七星香菸以及三包面紙，趁乙○○○轉身要拿面紙之際，丙○○突然從乙○○○
    右側，伸出雙手掐住乙○○○之脖子，使乙○○○脖子受有輕微瘀傷（此部分未
    據告訴），再將之壓倒在地，以此強暴方法，致使乙○○○喪失自由意志而不能
    抗拒，取走乙○○○繫於腰際之皮包，內有新台幣（下同）七千五百四十七元，
    得手後逃逸，嗣經乙○○○呼救並報警，而於同日晚間二十二時五十五分許，為
    警在保儀路一０九巷口圍捕查獲，並由乙○○○在警局領回前開財物。
二、案經台北市政府警察局文山第一分局分局報請臺灣台北地方法院檢察署檢察官偵
    查起訴。
    理  由
一、訊據上訴人即被告丙○○對其於右揭時地，伸出雙手掐住乙○○○之脖子，以此
    強暴方法，致使被害人乙○○○不能抗拒，取走被害人繫於腰際之皮包，內有七
    千五百四十七元現金之事實供認不諱，核與被害人乙○○○於原審審理時證述相
    符（見原審卷第二十七頁、二十八頁）、並經證人高銘仁及鄭詠輝於警訊時證述
    在卷（見偵查卷第十一頁、十三頁），且有贓物認領保管單一紙（見偵查卷第二
    十頁）及照片四張（見偵查卷第十八頁、十九頁）附卷可稽。本件事證明確，被
    告犯行洵堪認定，應予依法論科。
二、被告辯護人於原審指稱懲治盜匪條例為限時法，因施行時限已過而失其效力，應
    適用普通刑法之規定。惟查：懲治盜匪條例於四十六年六月五日修正公布，刪除
    第八條施行期間一年及第十條依特種刑事訴訟法條例審理之規定，其原第九條改
    為第八條，第十一條改為第九條；修正前該條例全部內容，曾經立法院民刑商法
    委員會審查，認尚有繼續沿用之必要，始改採新法之全部條文，並重新調整條次
    ，形式上雖曰修正，實質上係明確將本條例由臨時性之舊法，改制為常態性之刑
    事特別法，等於制定新法，故該條例重新立法之合法性，並不因修正前曾施行期
    滿始以命令展期而有影響，最高法院八十八年度台上字第三０九八號判決亦同此
    見解，是被告辯護人之主張，尚不足取。
三、按被告以強暴方式，致使被害人喪失意思自由，且達於不能抗拒之程度，而強取
    其財物，核其所為係犯懲治盜匪條例第五條第一項第一款之盜匪罪。公訴人雖起
    訴刑法第三百三十條第一項加重強盜罪，然懲治盜匪條例第五條第一項第一款之
    普通盜匪罪與刑法第三百三十條第一項之強盜罪，為法規競合，而懲治盜匪條例
    第五條第一項第一款所定之法定刑，為無期徒刑或七年以上有期徒刑，較刑法第
    三百三十條第一項所定五年以上十二年以下有期徒刑之法定刑為重，自應適用懲
    治盜匪條例之規定處斷，但其基本事實同一，應予變更起訴法條，附此敘明。原
    審經詳察，適用上開法條，並審酌被告因一時貪慾致罹刑章，而其所得財物不多
    ，且犯後態度良好、坦承犯行，深具悔意，強取他人財物之惡質雖重，然觀其並
    未傷人，亦未積極侵害他人生命法益之重大情狀，且被害人於原審審理時亦請求
    原審能原諒被告，情輕法重，堪予憫恕，因認為即予宣告法定低度刑期，猶嫌過
    重，是而依刑法第五十九條之規定酌量減輕其刑，復斟酌被告年輕力壯，不圖正
    業，其強盜之行為，嚴重影響社會治安，莫此為甚，以及再三衡酌被告犯罪之動
    機、目的、所得財物，及未殺害被害人等情，與犯罪後坦承不諱態度良好等一切
    情狀，量處有期徒刑五年二月，原非無見，且用心良苦。惟本院除審酌原審所考
    量之上揭情狀外，更酌及被告因就讀大學之科系不合興趣，欠缺思慮，未參加學
    校期末考，致被學校退學，其不敢面對家人，無顏返鄉，滯台期間，因係持學生
    身分之居留簽證，不能在台工作，且在台舉目無親，其流落異鄉，進退失據，又
    逢身上之錢已花完，一時思慮欠周，致罹刑罰，若處有期徒刑五年二月，仍屬太
    重，是被告上訴主張原審量刑太重，為有理由。應由本院將原審判決撤銷改判，
    並依刑法第五十九條規定酌減輕其刑，且審酌上揭所示之一切情狀，量處如主文
    第二項所示之刑。
四、另被告所有且供其犯前開盜匪罪所用之螺絲起子一把，雖未扣案，然並不能證明
    業已滅失，此有原審刑事庭公務電話記錄一紙附卷（見原審卷第四十頁），爰依
    刑法第三十八條第一項第二款之規定宣告沒收。至於被告匪所得之財物七千五
    百四十七元，已由被害人領還，自無庸諭知發還被害人，併此敘明。
據上論斷，應依刑事訴訟法第三百六十九條第一項前段、第三百六十四條、第二百九
十九條第一項前段、第三百條、懲治盜匪條例第五條第一項第一款、第八條，刑法第
五十九條、第三十八條第一項第二款，判決如主文。
本案經檢察官呂丁旺到庭執行職務。
中    華    民    國    九十    年      一        月        三十        日
                              臺灣高等法院刑事第二十四庭
                                  審判長法  官  陳  貽  男
                                        法  官  李  世  貴
                                        法  官  陳  憲  裕
右正本證明與原本無異。
如不服本判決應於收受送達後十日內向本院提出上訴書狀，其未敘述上訴之理由者並
得於提起上訴後十日內向本院補提理由書（均須按他造當事人之人數附繕本）。
                                        書記官  劉  育  妃
中    華    民    國      九十    年      二        月       二         日
附錄本案論罪科刑法條全文：
懲治盜匪條例第五條第一項：
有左列行為之一者，處無期徒刑或七年以上有期徒刑：
一、意圖為自己或第三人不法所有，以強暴、脅迫、藥劑、催眠術或他法，致使不能
    抗拒，而取他人之物或使其交付者。
二、發掘墳墓而盜取殮物者。
三、藏匿或包庇盜匪者。


司法院資訊處製作；財團法人民間司法改革基金會備份。
